【裁判字號】    97,家聲,498
【裁判日期】    971231
【裁判案由】    請求遺產管理人報酬
【裁判全文】
臺灣板橋地方法院民事裁定            97年度家聲字第498號
聲  請  人  財政部國有財產局臺灣北區辦事處
            （即被繼承人乙○○之遺產管理人）
法定代理人  甲○○
上列聲請人因擔任被繼承人乙○○之遺產管理人聲請核定報酬，
本院裁定如下：
    主      文
聲請人得請求代為管理被繼承人乙○○遺產之報酬及墊付費用合
計為新台幣拾貳萬壹仟伍佰捌拾陸元。
聲請程序費用由被繼承人乙○○之遺產負擔。
    理      由
一、本件聲請意旨略以：
（一）被繼承人乙○○之遺產，經本院以96年度繼字第396 號民
      事裁定選任聲請人為被繼承人乙○○之遺產管理人，並以
      97年度家催字第88號民事裁定准對其債權人及受遺贈人為
      公示催告，經於民國（下同）97年5 月8 日刊登公告於報
      紙，期限至98年11月7 日屆滿，另被繼承人乙○○於95年
      9 月19日死亡，其大陸地區繼承人聲明繼承期限亦於98年
      9 月18日屆滿，茲因臺灣臺南地方法院民事執行處97年執
      字第75404 號拍賣抵押物強制執行事件，聲請人為參與分
      配之需，特為此聲請。
（二）依民法第1183條之規定，遺產管理人得請求報酬，其數額
      由親屬會議按其勞力及其與被繼承人之關係酌定之，惟本
      案並無親屬會議可資酌定報酬數額，爰依民法第1183條第
      項及財政部訂頒之「代管無人承認繼承遺產作業要點」第
      14點第3 款規定，聲請法院酌定，其請求標準不得低於孳
      息收入部分十分之三及遺產現值百分之一。
（三）被繼承人乙○○尚遺有臺南市○○區○○段205 地號等4
      筆土地及同區○○段554 建號建物，依臺灣臺南地方法院
      民事執行處97年12月5 日南院龍97執湘字第86073 號及97
      年11月14日南院龍97執湘字第75404 號通知拍賣上開不動
      產之最低價額計算，總值為新台幣（下同）11,470,000元
      。聲請人之管理報酬依上開要點規定按遺產現值百分之一
      計算為114,700 元，另聲請人於代管遺產期間共代墊費用
      合計為6,886元（含本件聲請裁定程序費用1,000元），故
      聲請人代管期間之管理費用共計為121,586 元，為此聲請
      酌定被繼承人乙○○之遺產管理人報酬等語。
二、按遺產管理人得請求報酬，其數額由親屬會議按其勞力及其
    與被繼承人之關係酌定之；被繼承人無親屬會議可資酌定報
    酬數額，遺產管理職務終結前，應依民法第1183條規定，聲
    請法院酌定報酬，其請求標準不得低於孳息收入部分十分之
    三及遺產現值百分之一，財政部訂頒之「代管無人承認繼承
    遺產作業要點」第14點第3 項定有明文。經查：
（一）聲請人主張其前經本院96年度繼字第396 號民事裁定選任
      聲請人為被繼承人乙○○之遺產管理人，並經本院97年度
      家催字第88號民事裁定准對其債權人及受遺贈人為公示催
      告等情，此有聲請人提出本院96年度繼字第396 號民事裁
      定、97年度家催字第88號民事裁定、97年5 月8 日民眾日
      報等影本為證，自堪信為真實。
（二）經查，被繼承人乙○○尚遺有臺南市○○區○○段205 地
      號等4 筆土地及同區○○段554 建號建物，依臺灣臺南地
      方法院民事執行處97年12月5 日南院龍97執湘字第86073
      號及97年11月14日南院龍97執湘字第75404 號通知拍賣上
      開不動產之最低價額計算，總值為11,470,000元，此有土
      地及建物登記謄本影本10張、臺灣臺南地方法院民事執行
      處97年12月5 日南院龍97執湘字第86073 號及97年11月14
      日南院龍97執湘字第75404 號通知影本各1 紙為證。
（三）次按，聲請人因管理被繼承人乙○○遺產所墊付之費用合
      計為6,886 元（含本件聲請裁定程序費用1,000 元），此
      有聲請人所提出之代管被繼承人乙○○遺產管理費用計算
      表1 紙、會計明細分類帳1 紙、墊付費用單據影本8 紙在
      卷足憑。
（四）本件被繼承人乙○○無親屬會議可資酌定報酬數額，為此
      聲請人依民法第1183條之規定，按上開財政部訂頒「代管
      無人承認繼承遺產作業要點」之標準，依被繼承人遺產現
      值百分之一計算請求代管遺產之報酬即114,700 元，以及
      墊付費用6,886 元，合計共121,586 元。本院參酌前開卷
      附被繼承人遺產相關資料、遺產管理費用計算表、墊付費
      用單據等，經核聲請人聲請酌定上開數額，尚無不合，應
      予准許。
三、依非訟事件法第21條第2 項、民事訴訟法第78條、第95條，
    裁定如主文。
中    華    民    國    97    年    12    月    31    日
                  家事法庭  法  官  劉大衛
以上正本證明與原本無異。
如不服本裁定應於送達後10日內向本院提出抗告狀。
中    華    民    國    97    年    12    月    31    日
                            書記官  李玉秀


司法院資訊處製作；財團法人民間司法改革基金會備份。
